【裁判字號】    97,竹小,461
【裁判日期】    971027
【裁判案由】    返還消費借貸款
【裁判全文】
臺灣新竹地方法院民事小額判決         97年度竹小字第461號
原      告  臺灣新光商業銀行股份有限公司
                        、27.
法定代理人  丁○○
原      告  新光行銷股份有限公司
法定代理人  丙○○
前列二人共同
訴訟代理人  乙○○
被      告  甲○○
上列當事人間返還消費借貸款事件，本院於民國97年10月14日辯
論終結，判決如下：
    主      文
被告應給付原告臺灣新光商業銀行股份有限公司新臺幣壹萬陸仟
元及自民國九十四年十月八日起至清償日止，按年息百分之二十
計算之利息。
被告應給付原告新光行銷股份有限公司新臺幣肆萬捌仟元及自民
國九十四年十月八日起至清償日止，按年息百分之二十計算之利
息。
訴訟費用新臺幣壹仟元由被告負擔。
本判決得假執行。
    事實及理由
一、原告主張：被告於民國93年間向訴外人巔峰電信股份有限公
    司（下稱巔峰公司）購買商品，而委由原告新光行銷股份有
    限公司（即原誠泰行銷，下稱新光行銷）向原告台灣新光商
    業銀行股份有限公司（即原誠泰商業銀行，下稱新光銀行）
    辦理消費性商品貸款以支付商品之總價款，並簽訂消費性商
    品貸款契約（下稱系爭貸款契約）。依貸款契約約定，貸款
    金額為新臺幣（下同）96,000元，貸款期間自93年12月7日
    起至95年12月7日止，分24期，每期償還4,000元，且依系爭
    貸款契約第7條約定，借款人未依約支付期付款致任一期付
    款逾期繳款時，應自逾期之日起，按年利率百分之20計付遲
    延利息及違約金；如借款人遲付期付款之總額達貸款金額5
    分之1或任一期付款遲延逾30日以上時，借款人即喪失期限
    利益，全部貸款債務視為到期，借款人應一次清償貸款之本
    金、利息、違約金或相關費用等總債務。詎被告自94年9月7
    日起即未依約還款，經多次催討仍置之不理，依上開約定，
    被告已喪失期限利益，全部分期債務應視為到期。又因被告
    遲未繳款，原告新光行銷依利害關係人身份，自94年9月7日
    至95年8月7日陸續向原告新光銀行代償共48,000元，依民法
    第312條之規定，得於清償之限度內承受債權人之權利，原
    告新光銀行並於上開代償範圍內，將該部分債權及其從屬權
    利移轉予原告新光行銷；而被告積欠原告新光銀行之貸款餘
    額尚有16,000元未為償付，為此爰依被告與原告新光銀行間
    之消費性商品貸款契約、消費借貸及債權讓與之法律關係提
    起本件訴訟，請求被告給付如主文第一項、第二項所示之金
    額及利息等語。
二、被告主張：伊並未拿到訴外人巔峰公司依約應提供之服務及
    商品，故不願意繼續繳錢還款云云。
三、本院之認定：
（一）原告主張之前揭事實，業據其提出與所述相符之申請表、
      消費性商品貸款約定書、消費性商品債權移轉證明書及繳
      款明細表等件為證，被告復不否認其曾簽名，堪認原告之
      主張為真實。雖被告以前詞置辯，然查，本件被告向訴外
      人巔峰電信公司購買商品係由原告新光銀行先代其給付申
      請書上所記載之金額，日後再由被告分期償還予原告新光
      銀行，則被告與巔峰電信公司間為買賣契約之對價關係，
      兩造主給付義務為交付標的物及清償價金，而原告新光銀
      行與被告間則屬消費借貸契約之法律關係。嗣原告新光銀
      行因被告指示而直接對訴外人巔峰電信給付買賣標的之價
      金，使被告於對價關係中之債務因而獲得清償，基於債之
      相對性原則，訴外人巔峰電信公司雖已停止營業無法提供
      被告相關電信服務，但此乃被告與巔峰電信公司間債務不
      履行之關係，被告自難以此對抗新光銀行及受債權讓與之
      新光行銷，而拒絕清償本件消費借貸，是此，被告自應就
      此貸款負清償之責。
（二）原告新光銀行部分：按消費借貸之借用人，應於約定期限
      內，返還與借用物種類、品質、數量相同之物，民法第
      478條前段定有明文。經查，原告新光銀行對被告初有
      96,000元之債權，嗣經被告償還8期，共32,000元後，又
      將48,000元債權讓與原告新光行銷。故原告新光銀行依據
      消費借貸之法律關係，請求被告給付剩餘貸款，於法有據
      。
（三）原告新光行銷部分：又原告新光行銷基於利害關係人之身
      分，代償被告積欠原告新光銀行，自94年9月7日起至95年
      8 月7日止之分期款計48,000元等事實，業據原告提出之
      97 年1月10日消費性貸款債權移轉證明書為證。而本院於
      寄送原告之民事起訴狀繕本予被告時，已通知被告系爭貸
      款債權轉讓之事實，揆諸前揭說明，原告新光行銷依據第
      三人清償與債權讓與之法律關係，請求被告給付代償之系
      爭貸款，亦屬正當。
（四）綜上所述，本件原告依據被告與新光銀行間之消費性商品
      貸款契約、消費借貸及債權讓與之法律關係，請求被告給
      付原告新光銀行16,000元，給付原告新光行銷48,000元，
      及均自94年10月8日起至清償日止，按年息百分之20計算
      之利息，為有理由，應予准許。
四、本件係適用小額訴訟程序所為被告敗訴之判決，爰依職權宣
    告假執行，並於判決時確定訴訟費用額。
五、據上論結，本件原告之訴為有理由，依民事訴訟法第436條
    之23、第436條第2項、第78條、第436條之19第1項、第436
    條之20，判決如主文。
中    華    民    國    97    年    10    月    27    日
                  新竹簡易庭    法  官  陳順珍
以上正本係照原本作成。
如對本判決上訴，非以判決違背法令為理由，不得為之。且須於
判決送達後20日內向本院提出上訴狀並記載上訴理由。
中    華    民    國    97    年    10    月    27    日
                                書記官  周育瑜


司法院資訊處製作；財團法人民間司法改革基金會備份。
